【裁判字號】    98,訴,2753
【裁判日期】    990331
【裁判案由】    侵權行為損害賠償
【裁判全文】
臺灣板橋地方法院民事判決              98年度訴字第2753號
原      告  行政院農業委員會林務局新竹林區管理處
法定代理人  丙○○
訴訟代理人  丁○○
            甲○○
被      告  乙○○
上列當事人間請求侵權行為損害賠償事件，經本院刑事庭移送前
來（附民案號：98年度附民字第379號，刑事案號：97年度訴字
第5295號），本院於民國99年3月17日言詞辯論終結，判決如下
：
    主  文
被告應將坐落台北縣三峽鎮○○段金敏小段第一Ｏ五地號土地上
，如附表所示之因濫墾、開路、建廟之鐵皮屋、五千公升蓄水池
、ＲＣ結構蓄水池及磚造圍牆等地上物拆除後，將所占用之土地
返還原告。
被告應給付原告新臺幣壹佰壹拾陸萬伍仟參佰參拾柒元，及自民
國九十八年八月二十六日起至清償日止，按年息百分之五計算之
利息。
訴訟費用由被告負擔。
本判決第一項至第二項於原告分別各以新臺幣陸拾萬元、肆拾萬
元為被告供擔保後得假執行；但被告如分別以新臺幣壹佰捌拾萬
元、新臺幣壹佰壹拾陸萬伍仟參佰參拾柒元為原告預供擔保後，
得免為假執行。
    事  實
壹、原告方面：
一、聲明：
    求為判決如主文第1項、第2項所示及為以供擔保為條件之假
    執行告。
二、陳述：
  (一)被告為自己不法之利益，未經原告同意於原告管領之國有土
    地即坐落臺北縣三峽鎮○○段金敏子小段第105地號上，濫
    墾、開路、建廟及鐵皮屋等地上物（面積詳如附表所示），
    無權占有上開土地而侵害原告對於土地之管領權。
  (二)被告另於其所有之臺北縣三峽鎮○○段金敏子小段第105-65
    地號土地上開挖整地，損害原告管領上開土地之水土保持安
    全危及土地下方15戶住家安全，造成林地崩塌損害之金額新
    臺幣（下同）74,476元；原告實施水土保持處理與維護工程
    費932,182元；復舊造樹林費用158,679元，合計受有損害1,
    165,337元。
  (三)按因故意或過失，不法侵害他人之權利者，負損害賠償責任
    ，民法第184條第1項定有明文。爰依據侵權行為之法律關係
    ，訴請被告回復土地原狀及賠償損害。
貳、被告方面：
一、聲明：
    請求駁回原告之訴及其假執行之聲請，如受不利益判決願供
    擔保請准宣告免為假執行。
二、陳述：
  (一)對於原告主張之事實均不爭執。
  (二)因為自己沒有財產了，須要用募款來取得金額。關於地上物
    拆除的部分，則需要多一些的時間來處理，希望拆除可以暫
    緩，因為如果拆除了就無法募款償還原告。
參、法院之判斷：
一、原告主張之事實，已據其提出與所述相符之現場實測位置圖
    與說明表、國有林林產物價金查定書、水土保持整治費工程
    估驗單、復舊林及撫育費用表、系爭土地土石崩塌鑑定報告
    書等件影本各一份為證，且為被告所不爭執；又被告因上開
    行為違反山坡保育條例，並經本院刑事庭判處有期徒刑一年
    緩刑三年確定，有本院97年度訴字第5295號刑事案宗影本在
    卷可稽，故自堪信原告主張為真實。
二、按因故意或過失，不法侵害他人之權利者，負損害賠償責任
    ；負損害賠償責任者，除法律另有規定或契約另有訂定外，
    應回復他方損害發生前之原狀，民法第184條第1項、第213
    條分別定有文。本件被告在原告管理之土地上濫墾、開路、
    建廟及鐵皮屋等地上物，侵害原告對於該土地之管理、使用
    權，並因此造成林地崩塌之損害，原告依據侵權行為之法律
    關係，訴請被告拆除地上物回復原狀及賠償損害並自訴狀繕
    本送達翌日即98年8月26日起至清償日止，按年息百分之5計
    算之利息，自屬有依據，應予准許。
三、兩造陳明願供擔保，分別請准宣告假執行及免為假執行，經
    核尚無不合，爰分別酌定相當之擔保金額准許之。
四、結論：原告之訴為有理由，依民事訴訟法第第78條、第390
    條第2項、第392條，判決如主文。
中    華    民    國    99    年    3    月    31    日
                  民事第一庭    法  官  黎文德
以上正本係照原本作成
如對本判決上訴，須於判決送達後20日內向本院提出上訴狀
中    華    民    國    99    年    3    月    31    日
                                書記官  趙彬
┌────────────────────────────────────┐
│附表                                                                    │
├──┬────────┬──────────┬─────────────┤
│編號│工作物或其他設施│占用山坡地          │占用範圍                  │
├──┼────────┼──────────┼─────────────┤
│一  │主體建物（廟，即│臺北縣三峽鎮○○段金│0.0142公頃，如附圖所示F 部│
│    │附圖所示F 部分）│敏子小段105 地號土地│分                        │
├──┼────────┼──────────┼─────────────┤
│二  │鐵皮屋（即附圖所│同上                │0.0094公頃，如附圖所示G 部│
│    │示G 部分）      │                    │分                        │
├──┼────────┼──────────┼─────────────┤
│三  │5000公升塑膠蓄水│同上                │0.0079公頃，如附圖所示H 部│
│    │塔（即附圖所示H │                    │分                        │
│    │部分，共有14個）│                    │                          │
├──┼────────┼──────────┼─────────────┤
│四  │RC結構蓄水池（即│同上                │0.0086公頃，如附圖所示I 部│
│    │附圖所示I 部分）│                    │分                        │
├──┼────────┼──────────┼─────────────┤
│五  │磚造圍牆（即附圖│同上                │長度為50公尺，如附圖所示J │
│    │所示J 部分）    │                    │部分                      │
├──┼────────┼──────────┼─────────────┤
│六  │石砌擋土牆、修路│同上                │0.261 公頃，如附圖所示C 部│
│    │、開挖整地等部分│                    │分                        │
│    │（即附圖所示C 部│                    │                          │
│    │分；其中石砌擋土│                    │                          │
│    │牆係工作物，其餘│                    │                          │
│    │部分非屬工作物）│                    │                          │
├──┼────────┼──────────┼─────────────┤
│七  │開挖整地部分（即│同上                │0.0527公頃，如附圖所示D 部│
│    │附圖所示D 部分，│                    │分                        │
│    │非屬工作物）    │                    │                          │
├──┼────────┼──────────┼─────────────┤
│八  │修路、開挖整地部│同上                │0.0232公頃，如附圖所示E 部│
│    │分（即附圖所示E │                    │分                        │
│    │部分，非屬工作物│                    │                          │
│    │）              │                    │                          │
└──┴────────┴──────────┴─────────────┘

司法院資訊處製作；財團法人民間司法改革基金會備份。
